臺灣臺北地方法院刑事裁定　
111年度聲字第547號
聲  請  人  施雨賢

被      告  錢德明




            陳品帆


上  一  人
選任辯護人  侯俊安律師
上列聲請人因被告等詐欺案件（110年度訴字第795、801號），
聲請發還扣押物，本院裁定如下：
    主  文
聲請駁回。
    理  由
一、聲請意旨如「刑事聲請發還扣押物狀」所載。
二、按可為證據或得沒收之物，得扣押之；扣押物若無留存之必
    要者，不待案件終結，應以法院之裁定或檢察官命令發還之
    ，其係贓物而無第三人主張權利者，應發還被害人，刑事訴
    訟法第133 條第1 項、第142 條第1 項定有明文。是扣押物
    若有第三人主張權利，礙於審理刑事案件之法院無認定權利
    歸屬之權限，自不能直接發還被害人。而已扣押之物是否有
    繼續扣押之必要或應予發還，事實審法院自得本於職權，依
    審判之需要及訴訟進行之程度，審酌裁量（最高法院95年度
    台抗字第496號、101 年度台抗字第255號裁定意旨參照）。
三、經查：
　㈠本案經檢察官起訴，認被告2人所屬詐欺集團不詳成員於民國
    109年7月9、10日，以起訴書附表一編號7-13之詐騙手法欄
    所載詐術，使起訴書附表一編號7-13之被害人欄所載楊昀臻
    等7人俱陷於錯誤而分別於起訴書附表一編號7-13之「匯款
    時間／金額／帳戶（號）」欄所示時間，將同欄所載2,000元
    至1,470,900元不等之款項匯入同欄被告陳品帆渣打國際商
    業銀行帳號第00000000000000號帳戶（下稱陳品帆渣打銀行
    帳戶）內，嗣被告陳品帆依被告錢德明之指示，於起訴書附
    表二編號4、13、14、16之「提款（轉匯）時間／處所」欄所
    示時、地，單獨或與被告錢德明共同依起訴書附表二編號4
    、13、14、16之「提（匯）款人／洗錢金額／方式」欄所載方
    式提領或轉匯，而認被告錢德明所為，係犯組織犯罪防制條
    例第3條第1項後段參與犯罪組織與刑法第339條之4第1項第2
    款之3人以上共同詐欺取財及洗錢防制法第14條之洗錢等罪
    嫌；被告陳品帆所為，係犯刑法第30條、第339條之4第1項
    第2款之幫助3人以上共同詐欺取財及洗錢防制法第14條之洗
    錢等罪嫌，現繫屬於本院審理中。
　㈡聲請意旨固認依照起訴書附表二編號16、17可知，被告2人於
    109年7月10日9時58分共同臨櫃轉匯167萬元至被告錢德明中
    國信託帳戶，被告錢德明於109年7月10日10時45分臨櫃提款
    現金167萬元。是在聲請人於109年7月10日11時24分匯款26
    萬400元至陳品帆渣打銀行帳戶後，該帳戶別無其他款項匯
    入或提出，隨即遭檢警查獲扣押。雖先前有其他被害人將款
    項匯入該帳戶，惟均已遭被告2人提領完畢，僅聲請人之26
    萬400元仍在陳品帆渣打銀行帳戶，此部分可得特定，並經
    檢察官以贓款扣案，應優先發還聲請人等語。
　㈢然陳品帆渣打銀行帳戶在被告2人於109年7月10日9時58分共
    同臨櫃轉匯167萬元至被告錢德明中國信託帳戶之時，該帳
    戶內尚有餘額1萬355元，且其後除聲請人外，復有被害人JA
    NE SANOY PULIDO轉帳1萬5,000元至該帳戶內，有陳品帆渣
    打銀行帳戶交易明細在卷可憑（見109年度偵字第25582號卷
    第11至12頁）。從而本件除聲請人外，尚有其他被害人亦得
    就帳戶內款項主張權利，本院自無從援引刑事訴訟法第142 
    條之規定，逕將陳品帆渣打銀行帳戶內之款項直接發還聲請
    人。況且，陳品帆渣打銀行內所餘款項未經被告2人提取領
    出，並經由檢調單位扣押在案，該銀行帳戶內餘額是否屬本
    院扣押物品，亦非無疑，縱認該帳戶此筆款項為被告犯罪所
    得而應發還被害人，則應如何發還仍待審認，是在本案刑事
    判決尚未確定前，法院自無從依據其中部分被害人之請求，
    將扣押之款項予以發還。綜上所述，本件聲請尚難准許，應
    予駁回。就此部分，聲請人宜待本案刑事判決確定後，向執
    行檢察官聲請，由執行檢察官另為妥適處理，
中　　華　　民　　國　　111 　年　　4 　　月　　11　　日
　　　　　　刑事第四庭    審判長法  官  陳柏宇
                                法  官  吳明蒼
                                法　官　許芳瑜 
以上正本證明與原本無異。
如不服本裁定，應於裁定送達後5日內向本院提出抗告狀。因疫
情而遲誤不變期間，得向法院聲請回復原狀。
　                  　　　　　  書記官  呂欣穎
中　　華　　民　　國　　111 　年　　4 　　月　　11　　日